臺灣新北地方法院刑事判決
110年度訴字第1283號
公  訴  人  臺灣新北地方檢察署檢察官
被      告  邱志成


上列被告因違反廢棄物清理法案件，經檢察官提起公訴（110年
度撤緩偵字第61號），被告於準備程序時就被訴事實為有罪之陳
述，經告知被告簡式審判程序之旨，並聽取檢察官、被告之意見
後，本院合議庭裁定由受命法官獨任進行簡式審判程序，並判決
如下：
    主  文
邱志成共同犯廢棄物清理法第四十六條第四款前段之非法清除廢
棄物罪，處有期徒刑陸月，如易科罰金，以新臺幣壹仟元折算壹
日。緩刑貳年，並應於判決確定後拾貳個月內向公庫支付新臺幣
陸萬元。
    事  實
一、邱志成受僱於呂百松(涉犯廢棄物清理法第46條第4款之非法
    清除廢棄物罪，業經檢察官為緩起訴處分確定)所經營之惜
    緣搬家公司，明知從事廢棄物清除業務，應向直轄市、縣（
    市）主管機關或中央主管機關委託之機關申請核發公民營廢
    棄物清除機構許可文件後，始得受託清除、處理廢棄物業務
    ，竟共同基於非法清除廢棄物之犯意聯絡，由呂百松出面向
    不知情之客戶許美珠接洽，協議以新臺幣(下同)3萬5,000元
    之代價(包含清理廢棄物費用2,000元)，至新北市○○區○○路0
    段00弄0號13樓之許美珠出租處協助搬家。呂百松、邱志成
    於民國109年2月22日晚間10時30分許，遂將搬家後所餘之一
    般廢棄物，以車牌號碼000-0000號自用小貨車作為清除廢棄
    物之運輸工具，由邱志成駕駛上開自小貨車將清除之一般廢
    棄物任意棄置於新北市林口區台61線道15.1K高架橋PB4及PB
    5橋墩下旁，嗣經警發現並會同新北市政府環境保護局人員
    前往稽查，始悉上情。
二、案經新北市政府警察局林口分局移請臺灣新北地方檢察署檢
    察官偵查起訴。
    理  由
壹、本件被告邱志成所犯，非為死刑、無期徒刑、最輕本刑為3 
    年以上有期徒刑之罪，亦非高等法院管轄第一審案件，其於
    準備程序進行中，就被訴事實為有罪之陳述，經依法告知其
    簡式審判程序之旨，並聽取當事人之意見後，本院爰依刑事
    訴訟法第273條之1第1項之規定，裁定進行簡式審判程序。
    且依刑事訴訟法第273條之2規定，不受同法第159 條第1 項
    、第161條之2 、第161條之3 、第163條之1及第164條至第1
    70條所規定證據能力認定及調查方式之限制，先予說明。
貳、實體方面
一、上揭事實，業據被告於本院準備程序及審理時均坦承不諱（
    見本院訴字卷第56頁至第57頁、第63頁），核與證人即同案
    被告呂百松於警詢、偵訊、證人即委託清運者許美珠、證人
    即許美珠房客陳張於警詢之證述大致相符（見109年度偵字
    第17972號【下稱偵卷】第3至4頁、第7至9頁、第30至33頁
    ），復有新北市政府環境保護局稽查紀錄（稽查紀錄編號04
    E00000000）、現場採證照片、證人許美珠提出業者名片及
    收據翻拍照片在卷可參（見偵卷第10至15頁），足認被告任
    意性之自白與事實相符，堪以採信。本案事證明確，被告犯
    行洵堪認定，應依法論科。
二、論罪科刑：
  ㈠廢棄物清理法所稱之廢棄物，分為一般廢棄物及事業廢棄物
    ，一般廢棄物：指事業廢棄物以外之廢棄物。事業廢棄物：
    指事業活動產生非屬其員工生活產生之廢棄物，包括：⑴有
    害事業廢棄物：指由事業機構所產生具有毒性、危險性，其
    濃度或數量足以影響人體健康或污染環境之廢棄物；⑵一般
    事業廢棄物：指由事業機構所產生有害事業廢棄物以外之廢
    棄物；從事廢棄物清除、處理業務者，應向直轄市、縣（市
    ）主管機關或中央主管機關委託之機關申請核發公民營廢棄
    物清除處理機構許可文件後，始得受託清除、處理廢棄物業
    務，廢棄物清理法第2條第1項、第41條第1項分別定有明文
    。又廢棄物清理法第46條第4 款所規定之犯罪構成要件行為
    ，計有「貯存」、「清除」及「處理」三者，其中所謂「貯
    存」，指一般廢棄物於回收、清除、處理前，放置於特定地
    點或貯存容器、設施內之行為；「清除」則指1.收集、清運
    ：指以人力、清運機具將一般廢棄物自產生源運輸至處理場
    （廠）之行為，2.轉運：指以清運機具將一般廢棄物自產生
    源運輸至轉運設施或自轉運設施運輸至中間處理或最終處置
    設施之行為；所謂「處理」包含1.中間處理：指一般廢棄物
    在最終處置或再利用前，以物理、化學、生物、熱處理、堆
    肥或其他處理方法，變更其物理、化學、生物特性或成分，
    達成分離、中和、減量、減積、去毒、無害化或安定之行為
    ；2.最終處置：指將一般廢棄物以安定掩埋、衛生掩埋、封
    閉掩埋或海洋棄置之行為；3.再利用：指將一般廢棄物經物
    理、化學或生物等程序後做為材料、燃料、肥料、飼料、填
    料、土壤改良或其他經中央主管機關會商中央目的事業主管
    機關認定之用途行為，行政院環保署依廢棄物清理法第12條
    第1項授權訂定之一般廢棄物回收清除處理辦法第2 條第7款
    、第11款及第13款定有明文。是廢棄物清理法第46條第4款
    所謂之「清除」指廢棄物之收集、運輸行為，而駕駛車輛載
    運廢棄物傾倒之行為，即該當於「清除」行為（最高法院99
    年度台上字第3930號、99年度台上字第4374號判決意旨參照
    ）。查被告係駕駛車輛載運來自家戶之一般廢棄物至他處傾
    倒，即屬清除一般廢棄物行為。
  ㈡核被告所為，係犯廢棄物清理法第46條第4款前段之非法清除
    廢棄物罪。又被告與同案被告呂百松間就上開犯行，有犯意
    聯絡及行為分擔，應論以共同正犯。
  ㈢按刑法第59條之酌量減輕其刑，於犯罪之情狀，在客觀上足
    以引起一般同情，認為即予宣告法定低度刑期，猶嫌過重者
    ，有其適用（最高法院51年度台上字第899 號判決意旨參照
    ）。查被告駕駛上開自用小貨車所清運者，乃係一般家用垃
    圾，且僅於109年2月22日該日為之，與任意棄置、處理垃圾
    、動物屍體等足以污染環境衛生之一般廢棄物，及具有毒性
    、危險性，且濃度或數量足以影響人體健康或污染環境之有
    害事業廢棄物相較，對環境污染之危害性尚非嚴重，核與一
    般違反本罪情節之惡性有別，復其僅係受僱與同案被告呂百
    松，非實際可獲取高額報酬之人，且被告犯後已坦承犯行，
    本院認若科以本罪法定最低度刑即1年有期徒刑，實有情輕
    法重之憾，而有尚堪憫恕之情形，依其等客觀犯行與主觀惡
    性加以考量，被告陳弘銘所為已屬犯罪情狀堪可憫恕，爰依
    刑法第59條規定酌量減輕其刑。
  ㈣爰以行為人之責任為基礎，審酌被告明知惜緣搬家公司未依
    規定取得許可文件，竟仍擅自與同案被告呂百松將一般廢棄
    物任意棄置於查獲現場，危及公眾環境權，有害公共環境衛
    生，實有不該。惟念被告犯後終坦承犯行，兼衡本案廢棄物
    之種類、丟置之數量，暨被告自述之智識程度、家庭經濟狀
    況（見本院訴字卷第63頁）等一切情狀，量處如主文所示之
    刑，並諭知易科罰金之折算標準。
  ㈤被告5年內未曾因故意犯罪受有期徒刑以上刑之宣告，有臺灣
    高等法院被告前案紀錄表附卷可參（見本院訴字卷第71頁至
    第82頁），其因一時失慮，致罹刑典，於偵審中業已坦認其
    錯誤，當已知警惕而無再犯之虞，故本院認為就被告所宣告
    之刑，以暫不執行為適當，爰併諭知緩刑2年，以啟自新。
    又為使被告深記教訓，促其警惕，爰併依刑法第74條第2項
    第4款之規定，諭知被告應於本判決確定後12個月內向公庫
    支付新臺幣6萬元，以彌補其對環境破壞所生危害及預防再
    犯，且如有違反上述負擔而情節重大者，依刑法第75條之1
    第1項第4款規定，得為撤銷緩刑宣告之事由，應併敘明。
據上論斷，依刑事訴訟法第273條之1第1項、第299條第1項前段
，判決如主文。
本案經檢察官王佑瑜提起公訴，檢察官王凌亞到庭執行職務。
中　　華　　民　　國　　111 　年　　6 　　月　14 　　日
                  刑事第十庭  法  官  黃秀敏
上列正本證明與原本無異
如不服本判決，應於判決送達後20日內敘明上訴理由，向本院提
出上訴狀(應附繕本)，上訴於臺灣高等法院。其未敘述上訴理由
者，應於上訴期間屆滿後20日內向本院補提理由書「切勿逕送上
級法院」。
                              書記官  劉曉謙    
中　　華　　民　　國　　111 　年　　6 　　月　　14　　日
附錄本案論罪科刑法條全文：
廢棄物清理法第46條
有下列情形之一者，處 1 年以上 5 年以下有期徒刑，得併科新
臺幣 1 千 5 百萬元以下罰金：
一、任意棄置有害事業廢棄物。
二、事業負責人或相關人員未依本法規定之方式貯存、清除、處
    理或再利用廢棄物，致污染環境。
三、未經主管機關許可，提供土地回填、堆置廢棄物。
四、未依第 41 條第 1 項規定領有廢棄物清除、處理許可文件
    ，從事廢棄物貯存、清除、處理，或未依廢棄物清除、處理
    許可文件內容貯存、清除、處理廢棄物。
五、執行機關之人員委託未取得許可文件之業者，清除、處理一
    般廢棄物者；或明知受託人非法清除、處理而仍委託。
六、公民營廢棄物處理機構負責人或相關人員、或執行機關之人
    員未處理廢棄物，開具虛偽證明。